【裁判字號】    96,訴,333
【裁判日期】    950508
【裁判案由】    毒品危害防制條例
【裁判全文】
臺灣士林地方法院刑事判決               96年度訴字第333號
公  訴  人  臺灣士林地方法院檢察署檢察官
被      告  甲○○
上列被告因違反毒品危害防制條例案件，經檢察官提起公訴（95
年度毒偵字第2187號），被告於準備程序中就被訴事實為有罪陳
述，本院合議庭裁定由受命法官獨任改依簡式審判程序審理，並
判決如下：
    主  文
甲○○施用第一級毒品，累犯，處有期徒刑壹拾月。又施用第二
級毒品，累犯，處有期徒刑陸月，扣案之甲基安非他命（驗餘淨
重零點壹捌公克）沒收銷燬，包裝該甲基安非他命之空塑膠包裝
袋壹個、分裝用空塑膠袋捌個、吸管貳支及電子秤壹個均沒收。
應執行有期徒刑壹年貳月，扣案之甲基安非他命（驗餘淨重零點
壹捌公克）沒收銷燬，包裝該甲基安非他命之空塑膠包裝袋壹個
、分裝用空塑膠袋捌個、吸管貳支及電子秤壹個均沒收。
    事  實
一、甲○○前因施用毒品案件，經本院裁定送觀察、勒戒後，認
    無繼續施用毒品之傾向，於民國87年11月13日執行完畢釋放
    出所，並為本院於88年8 月19日以85年度訴緝字第75號判決
    免刑確定。又於91年間，因施用毒品案件，經臺灣士林地方
    法院檢察署檢察官以91年度毒偵字第857 號聲請觀察、勒戒
    ，並提起公訴，本院裁定觀察、勒戒後，再裁定強制戒治，
    ，又於92年7 月7 日以92年度訴字第202 號判處有期徒刑1
    年4 月確定，於94年4 月20日縮刑期滿執行完畢，而強制戒
    治部分則於93年1 月9 日因修法而停止戒治出所（此部分尚
    未戒治完畢）。詎其仍不知悔改，於前案觀察、勒戒執行完
    畢釋放後5 年後，又基於施用第一級毒品海洛因之犯意，於
    95 年10 月18日晚上，在臺北縣三重市○○街27巷22之2 號
    4 樓住處，將海洛因摻入香菸2 根內吸食，而施用第一級毒
    品海洛因1 次。又自95年5 月間某日起至95年10月18日止，
    在上址住處，以甲基安非他命置於玻璃球內燃燒吸其煙霧之
    方式，每半日1 次，反覆多次施用第二級毒品甲基安非他命
    。嗣於95年10月19日下午6 時20分許，警方持臺灣臺北地方
    法院法官簽發之搜索票，在臺北縣三重市○○街27巷22之2
    號4樓 搜索扣得甲○○所有供施用之甲基安非他命1 包（驗
    餘淨重0.18公克，含塑膠空包裝袋1 個）、供施用甲基安非
    他命使用之吸管2 支、分裝甲基安非他命所用之空塑膠袋8
    個及量秤所施用甲基安非他命分量之電子秤1 個，且警方將
    其尿液送鑑驗結果，呈甲基安非他命及嗎啡陽性反應，始悉
    上情。
二、案經臺北市政府警察局中山分局報告臺灣臺北地方法院檢察
    署檢察官呈請臺灣高等法院檢察署檢察長令轉臺灣士林地方
    法院檢察署檢察官偵查起訴。
    理  由
一、上揭犯罪事實，業據被告甲○○於本院審理時坦承不諱，且
    被告為警方採集之尿液，經送臺灣尖端先進生技醫藥股份有
    限公司以酵素免疫分析法初步檢驗、氣相層析質譜儀法確認
    檢驗之檢驗結果，確呈甲基安非他命及嗎啡陽性反應，有該
    公司95年10月25日濫用藥物檢驗報告1 紙、臺北市政府警察
    局偵辦毒品案件尿液檢體委驗單1 紙附卷可稽，又扣案之晶
    體1 包經送臺北市政府警察局鑑驗確含甲基安非他命成分（
    淨重0.19公克，取0.01公克化驗，餘0.18公克），此有該局
    95 年12 月7 日北市鑑毒字第768 號鑑驗通知書1 紙附卷可
    憑，復有上開甲基安非他命1 包（驗餘淨重0.18公克，含塑
    膠空包裝袋1 個）、供施用甲基安非他命使用之吸管2 支、
    分裝甲基安非他命所用之空塑膠袋8 個及量秤所施用甲基安
    非他命分量之電子秤1 個扣案可憑，足認被告上開自白核與
    事實相符，應甚明確。又被告甲○○前因施用毒品案件，經
    本院裁定送觀察、勒戒後，認無繼續施用毒品之傾向，於87
    年11月13日執行完畢釋放出所，並為本院於88年8 月19 日
    以85年度訴緝字第75號判決免刑確定。又於91年間，因施用
    毒品案件，經臺灣士林地方法院檢察署檢察官以91年度毒偵
    字第857 號聲請觀察、勒戒，並提起公訴，本院裁定觀察、
    勒戒後，再裁定強制戒治，又於92年7 月7 日以92年度訴字
    第202 號判處有期徒刑1 年4 月確定，於94年4 月20日縮刑
    期滿執行完畢，而強制戒治部分則於93年1 月9 日因修法而
    停止戒治出所（此部分尚未強制戒治完畢）之事實，有該判
    決書、臺灣高等法院被告前案紀錄表各1 份在卷可憑。本件
    事證明確，被告於上開觀察、勒戒執行完畢釋放後5 年後，
    3 犯施用第一級及第二級毒品犯行，堪以認定。
二、核被告所為，係犯毒品危害防制條例第10條第1 項之施用第
    一級毒品罪及同條第2 項之施用第二級毒品罪。被告於施用
    第一級及第二級毒品前後之持有毒品之低度行為為施用之高
    度行為所吸收，不另論罪。又毒品危害防制條例所規定之施
    用第一級毒品犯行，具有因毒品成習而反覆施用之性質，復
    參酌最高法院95年度台上字第1079號判決揭示「刑事法若干
    犯罪行為態樣，本質上原具有反覆、延續實行之特徵，立法
    時既予特別歸類，定為犯罪構成要件之行為要素，則行為人
    基於概括之犯意，在密切接近之一定時、地持續實行之複次
    行為，倘依社會通念，於客觀上認為符合一個反覆、延續性
    之行為觀念者，於刑法評價上，即應僅成立一罪。學理上所
    稱『集合犯』之職業性、營業性或收集性等具有重複特質之
    犯罪均屬之，例如經營、從事業務、收集、販賣、製造、散
    布等行為概念者是」之意旨，及最高法院71年台上字第2837
    號判例、92年度台上字第6744號判決意旨所揭示「行為人主
    觀上就同一犯罪構成事實，以單一行為之數個舉動接續進行
    ，以實現一個犯罪構成要件，侵害同一法益，客觀上亦認係
    實施一個犯罪行為」之接續犯概念，足認毒品危害防制條例
    所規定處罰之施用毒品行為固具有反覆實施之性質，然各次
    施用毒品行為應係各自獨立，尚難認係同一行為之數次舉動
    ，換言之，施用毒品行為與上揭接續犯之概念有別；而集合
    犯與連續犯之區別則在於立法者已將本質上具有反覆、延續
    實行之特徵予特別歸類而定為犯罪構成要件之行為要素，且
    依社會通念於客觀上認為符合一個反覆、延續性之行為觀念
    者即應僅成立集合犯之一罪，反之則係連續犯。準此，毒品
    危害防制條例既依成癮性、濫用性及對社會危害性而將毒品
    分為四級，且僅規定處罰施用第一、二級毒品，足見毒品危
    害防制條例所處罰施用第一、二級毒品，其構成要件之行為
    要素係具有濫用之反覆、延續實行，且依社會通念於客觀上
    認為符合一個反覆、延續性之行為觀念，於刑法評價上，即
    應僅成立「集合犯」之一罪。本件被告於95年10月18日晚上
    ，在臺北縣三重市○○街27巷22之2 號4 樓住處，將海洛因
    摻入香菸2 根內接續吸食，應認只構成接續施用第一級毒品
    海洛因之一行為，而構成單純一罪。又被告自95年5 月間某
    日起至95年10月18日止，以甲基安非他命置於玻璃球內燃燒
    吸其煙霧之方式，每半日1 次，於密接之時間內，反覆延續
    多次施用第二級毒品甲基安非他命，揆諸上開說明，應為集
    合犯之包括之一罪，均甚明確。公訴人認被告除上述時間外
    ，自94年4 月21日起至95年10月19日尚有施用第一級毒品海
    洛因及第二級毒品甲基安非他命之行為，並無積極證據足資
    證明，尚難認定，惟公訴人認此部分與上述起訴並為本院論
    罪之部分有集合犯包括一罪關係，爰不另為無罪之諭知。再
    被告前於91年間，因施用毒品案件，經臺灣士林地方法院檢
    察署檢察官以91年度毒偵字第857 號提起公訴，本院於92年
    7 月7 日以92年度訴字第202 號判處有期徒刑1 年4 月確定
    ，於94年4 月20日縮刑期滿執行完畢，有臺灣高等法院被告
    前案紀錄表在卷可佐，其於前案有期徒刑執行完畢後5 年內
    ，故意再犯有期徒刑以上本件2 罪，為累犯，均應依法加重
    其刑。被告所犯上開2 罪，犯意個別，應分論併罰。
三、爰審酌被告曾有上述施用毒品之前科，且經觀察勒戒程序，
    仍無法戒除復又觸犯本件犯行，顯示其無戒絕之決心，又其
    施用毒品傷害自身健康，所生危害非鉅，本件犯後被告坦承
    犯行，態度尚屬良好等一切情狀，分別量處如主文所示之刑
    ，並定其應執行之刑。扣案之第二級毒品甲基安非他命（驗
    餘淨重0.18公克）應依毒品危害防制條例第18條第1 項前段
    宣告沒收銷燬，包裝該甲基安非他命之空塑膠包裝袋1 個、
    分裝甲基安非他命所用之空塑膠袋8 個、吸管2 支及量秤所
    施用甲基安非他命分量之電子秤1 個分別為被告所有供施用
    或預備供施用毒品甲基安非他命之工具，業為被告供承明確
    ，均依法宣告沒收。
據上論斷，依刑事訴訟法第273 之1 第1 項、第299 條第1 項前
段，毒品危害防制條例第10條第1 項、第2 項、第18條第1 項前
段，刑法第11條、第47條第1 項、第51條第5 款，第38條第1項
第2 款，判決如主文。
本案經檢察官林宏松到庭執行職務。
中    華    民    國    95    年    5     月    8     日
                  刑事第一庭法  官  雷雯華
以上正本證明與原本無異。
如不服本判決，應於判決送達後10日內，向本院提出上訴狀。
                            書記官  陳如玲
中    華    民    國    96    年    5     月    8     日
附錄本案論罪科刑法條：
毒品危害防制條例第10條
施用第一級毒品者，處6 月以上5 年以下有期徒刑。
施用第二級毒品者，處 3 年以下有期徒刑。


司法院資訊處製作；財團法人民間司法改革基金會備份。
